【裁判字號】    90,交上易,724
【裁判日期】    900424
【裁判案由】    過失傷害
【裁判全文】
臺灣高等法院臺中分院刑事判決                    九十年度交上易字第七二四號
      上  訴  人  臺灣彰化地方法院檢察署檢察官
      上  訴  人
      即  被  告  乙○○
右上訴人因被告過失傷害案件，不服臺灣彰化地方法院九十年度交易字第六號中華民
國九十年二月二十一日第一審判決（起訴案號：臺灣彰化地方法院檢察署八十九年度
偵字第八一三四號），提起上訴，本院判決如左：
      主  文
原判決撤銷。
乙○○因過失傷害人，處有期徒刑肆月，如易科罰金，以參佰元折算壹日。
      事  實
一、乙○○於民國八十九年五月七日八時五十分許，駕駛車號ＱＢ—三八九二號自小
    客車，沿彰化縣彰化市○○路由北往南方向行駛，行經設有紅綠燈之彰化縣彰化
    市○○路與中山路二段三百十一號巷口之交岔路口時，其應注意汽車行駛至交岔
    路口，其行進、轉彎應遵守燈光號誌之指示，如遇紅燈表示應等候在路口，不得
    行進，且依當時情形，又無不能注意之情事，竟貿然闖越紅燈，適有未依規定戴
  安全帽之丙○○騎乘車牌號碼為ＫＨＤ—一二六號重型機車，自中山路二段三一
    一巷口駛出欲橫越中山路二段至對面光華街，乙○○煞避不及撞擊丙○○所騎之
    機車倒地，丙○○因而受有頭部外傷、胸部挫傷等傷害。
二、案經被害人丙○○訴由彰化縣警察局彰化分局報請臺灣彰化地方法院檢察署檢察
    官偵查起訴。
      理  由
一、訊據被告乙○○固坦認於上揭時、地與告訴人丙○○發生碰撞，惟矢口否認有何
    過失犯行，辯稱：伊當時行進方向之號誌為黃燈，而被害人的車道為紅燈，係丙
    ○○闖紅燈始肇事云云。惟查前揭犯罪事實，業據被害人丙○○迭於警訊、偵查
    及本院與原審審理中指訴綦詳；及被告於警訊中自承：碰撞處係在中山路二段南
    下內側車道越過停止線且超過斑馬線前二公尺處，及伊當時時速約每小時二十公
    里左右（均見警卷第六頁）等語，則準此，路口號誌黃燈係緊接延續綠燈，為變
    換為紅燈之前兆，遇黃燈車輛猶應儘速通過路口，縱未加速通過，衡情亦應延續
    綠燈時之車速，惟被告辯稱當時係黃燈及車速僅每小時二十公里左右，未免與一
    般綠燈時之通行速度有悖，其辯詞已有可疑；另參諸肇事路段市○○路○○道為
    交通要道，時值早上八點至九點之上班通勤尖峰時段，來往車輛頻繁，告訴人若
    無紅燈阻隔南、北雙向車流，欲安全橫越至對面之光華街應非易事，告訴人指陳
    伊不會甘冒生命危險闖越紅燈、係待變綠燈才行駛等語，顯較被告上開所辯可採
    ；更有甚者，原審法院當庭勘驗告訴人所提供，其與被告商談賠償之電話錄音帶
    內容，在告訴人質問被告是誰比較不對時，被告有答稱: 「是我比較不對。」等
    語明確，亦可獲參證；是被告上揭所辯，尚不足採。次按汽車行駛至交岔路口，
    其行進、轉彎應遵守交通號誌之指示行車，紅燈則係表示禁止通行。道路交通安
    全規則第一百零二條第一項第六款定有明文，被告駕車自應注意上述道路交通安
    全規定，且依當時路狀，又無不能注意之情形，竟疏不注意遇紅燈號誌猶前行，
    以致肇事，致丙○○受傷，其有過失甚為顯然；另機車之駕駛人應戴安全帽，該
    規則第八十八條第一項第五款亦有明文，再衡諸常情，告訴人若當時有戴安全帽
    且確實扣緊下巴帶釦，應不致於車禍中頭部受傷及車禍時安全帽飛出等情，是告
    訴人於車禍其傷害之擴大，應與有過失，併與敘明。此外復有道路交通事故調查
    表、診斷證明書各一份及照片三幀附卷可稽，被告其犯行堪以認定。
二、核被告所為係犯刑法第二百八十四條第一項前段之過失傷害罪。
三、原審予以論罪科刑，固非無見，惟查，被告於肇事後，並未自首報警處理，係警
    員洪承洲到被告及告訴人就醫之醫院逐一查問始知何人肇事，已據洪承洲到庭結
    證屬實，原審依自首規定予以減刑既有未合，上訴人及公訴人上訴意旨，執此指
    摘原審判決不當，核有理由，自應由本院將之撤銷改判。爰酌被告犯罪之動機、
    目的、手段、所生之危害、告訴人對傷害之括大與有過失及犯罪後之態度等一切
    情狀，量處如主文第二項所示之刑，並諭知易科罰金之折算標準。
據上論結，應依刑事訴訟法第三百六十九條第一項前段、第三百六十四條、第二百九
十九條第一項前段，刑法第二百八十四條第一項前段、第四十一條，罰金罰鍰提高標
準條例第一條前段、第二條，判決如主文。
本案經檢察官甲○○到庭執行職務。
中      華      民      國    九十      年      四      月     二十四   日
                              臺灣高等法院臺中分院刑事第七庭
                                    審判長法  官  林  榮  龍
                                          法  官  謝  說  容
                法  官  黃  日  隆
右正本證明與原本無異。
不得上訴。
                                          書記官  林  端  容
中      華      民      國    九十    年      四     月    二十五    日
                                                                     Ａ


司法院資訊處製作；財團法人民間司法改革基金會備份。
